臺灣高雄地方法院民事判決　　　　　　　　　　　　　九十四年度訴字第二九七號
　　原　　　告　安泰商業銀行股份有限公司
　　法定代理人　甲○○
　　訴訟代理人　王樂中
　　　　　　　　乙○○
　　被　　　告　丙○○
右當事人間請求清償債務事件，本院於民國九十四年三月一日言詞辯論終結，判決如
左：
    主    文
被告應給付原告新台幣壹佰捌拾肆萬玖仟捌佰壹拾肆元，及自民國九十三年五月二十
三日起至清償日止，按週年利率百分之七點五三五計算之利息，並自民國九十三年六
月二十四日起至清償日止，逾期在六個月以內，按上開利率百分之十，逾期在六個月
以上，按上開利率百分之二十計算之違約金。
訴訟費用由被告負擔。
本判決於原告以新台幣陸拾貳萬元為被告供擔保後得假執行。
    事實及理由
一、原告主張：訴外人張愛珠於民國八十六年五月二十三日邀同被告為連帶保證人，
    向原告貸得新台幣（下同）二百二十六萬元，約定自借款日起至一百零六年五月
    二十三日止，以每月為一期，分二百四十期按月攤還本息，利息依原告基本放款
    利率加碼年息百分之零點五八計算，並隨上開利率機動調整，如未按期清償本息
    者，則全部借款視為到期，訴外人除應給付按上開利率計算之利息外，並加計逾
    期在六個月以內，按上開利率百分之十，逾期在六個月以上，按上開利率百分之
    二十計算之違約金。詎訴外人自九十三年五月二十三日起即未按期攤還本息（依
    當時利率為百分之七點五三五），依約全部借款應視為到期，尚積欠原告本金一
    百八十四萬九千八百十四元未清償，被告既為連帶保證人，依約應就此負起償付
    責任，卻迭催未理，為此爰依消費借貸及連帶保證之法律關係，請求被告給付如
    主文所示之金額、利息及違約金。
二、被告則以：伊雖有在借據及約定書上簽名蓋章，但因不識字所以不瞭解文書內容
    ，且不知訴外人張愛珠請伊簽名之目的係為借款及擔任連帶保證人，如果知道就
    不會簽名蓋章同意擔任連帶保證人，此外伊也無資力得以清償訴外人所積欠之債
    款，故請求駁回原告之訴等語，資為抗辯。
三、原告主張之事實，業據提出與所述相符之借據、約定書、帳戶授信明細資料及帳
    務明細表影本各一份為證，被告對原告除前揭辯詞外之主張，俱未爭執，原告之
    主張自堪信為真實。另查，卷附之借據及約定書已就被告為主債務人即訴外人張
    愛珠與原告成立連帶保證契約之旨記載詳明，且被告已親自簽名、蓋章於上，客
    觀上顯足認其確有從事本件法律行為之情。被告固以不識字為由，執為不諳法律
    效果之抗辯，惟本件消費借貸及連帶保證契約，係在原告之營業處所內成立，業
    據被告陳明在卷，依社會通念，一般人前往銀行之目的，皆係從事與金融業務相
    關之行為，此係至為顯著之事實，本毋待原告舉證自明，被告並非知慮淺薄之人
    ，就此至為顯著之事實，自應知之甚稔，乃其竟辯稱：張愛珠當時叫我去銀行辦
    理出國手續云云，已難認其所辯與事實相合，未足採信。被告既知前往銀行係辦
    理金融業務之目的，且偕同主債務人張愛珠在已詳載契約內容之借據及約定書上
    簽名蓋章，足證其有意與原告成立連帶保證之法律關係，至為明確，故原告主張
    被告為訴外人張愛珠而成立連帶保證契約之詞，自屬有據，應堪採信。至於被告
    辯稱無資力清償債款一節，核不生排除、限制或對抗原告請求權效力之影響，應
    予敘明。
四、按稱消費借貸者，謂當事人一方移轉金錢或其他代替物之所有權於他方，而約定
    他方以種類、品質、數量相同之物返還之契約；借用人應於約定期限內，返還與
    借用物種類、品質、數量相同之物；遲延之債務，以支付金錢為標的者，債權人
    得請求依法定利率計算之遲延利息。但約定利率較高者，仍從其約定利率；另當
    事人得約定債務人於債務不履行時，應支付違約金，民法第四百七十四條、第四
    百七十八條前段、第二百三十三條第一項及第二百五十條第一項分別定有明文。
    次按數人負同一債務，明示對於債權人各負全部給付之責任者，為連帶債務，民
    法第二百七十二條第一項已有明文，而所謂連帶保證債務，係指保證人與主債務
    人負同一債務，對於債權人各負全部給付之責任者而言（最高法院四十五年台上
    字第一四二六號判例參照）；而連帶債務人之債權人，得對於債務人中之一人或
    數人，或其全體，同時或先後請求全部或一部之給付，且連帶債務未全部履行前
    ，全體債務人仍負連帶責任；又保證債務，除契約另有訂定外，包含主債務之利
    息、違約金、損害賠償及其他從屬於主債務之負擔，民法第二百七十三條及第七
    百四十條分別定有明文。本件被告為訴外人與原告間消費借貸之法律關係，與原
    告成立連帶保證契約，而訴外人尚積欠原告一百八十四萬九千八百十四元未清償
    ，業如前述，從而原告依消費借貸及連帶保證之法律關係，請求被告給付如主文
    所示之本金、利息及違約金，即屬正當，應予准許。原告陳明願供擔保請准宣告
    假執行，經核與法無不合，爰酌定相當之金額准許之。
五、據上論結，本件原告之訴為有理由，依民事訴訟法第七十八條、第三百九十條第
    二項，判決如主文。
中　　　華　　　民　　　國　　九十四　　年　 　三 　　月　　  十五  　　日
                        民事鳳山分庭法　　　官
右為正本係照原本作成。
如不服本判決，應於送達後二十日內，向本院提出上訴狀並表明上訴理由，如於本判
決宣示後送達前提起上訴者，應於判決送達後二十日內補提上訴理由書（須附繕本）
。
中　　　華　　　民　　　國　　九十四　　年　　 三　 　月　　 十五       日
                                  　法院書記官　林豐富
